---
title: "analisis iflow"
output:
  html_document: default
  pdf_document: default
date: "2024-10-17"
---

```{r setup, include=FALSE}
knitr::opts_chunk$set(echo = FALSE)
```

## Introducción

En este análisis se examinan los datos de rendimiento de iFlow con un enfoque particular en los tiempos de entrega, rutas optimizadas y la distribución de recursos a lo largo de distintos puntos de entrega. Utilizando un conjunto de métricas, el objetivo es identificar las áreas donde se pueden reducir demoras en las entregas y aumentar la eficiencia operativa. Para ello, se analizan los patrones de uso y se considera la secuencia de entrega de paquetes, buscando lograr una estimación más precisa del tiempo de llegada y optimización de rutas.

## Carga del CSV

```{r}
library(tidyverse)
df <- read_csv('C://Users//anapa//OneDrive//Escritorio//facu//tdii//DesafioiFlow//iFlowDatos_Limpios.csv')
library(dplyr)
glimpse(df)
```

## Analisis Espacial

### Distancia a los Centros de Distribucion

```{r}
#Instalamos el paquete osrm que nos permitira calculares distncia en base a los modelos de Open Street Map

# install.packages('osrm')
library(osrm)

#Definimos las coordenadas para cada centro de distribuicion

centro_pablo_nogues <- c(lon = -58.69417, lat=-34.48175)
centro_garin <- c(lon= -58.72217, lat=-34.42639)
centro_tortuguitas <- c(lon= -58.72749, lat =-34.45853)

```

```{r}
library(dplyr)

options(osrm.server = "https://router.project-osrm.org/")

# Función corregida con manejo de errores
get_distance <- function(longitud, latitud, point) {
  # Chequear coordenadas válidas
  if (is.na(longitud) | is.na(latitud)) return(NA)

  # Definir origen y destino como data frames con columnas lon y lat
  src <- data.frame(lon = longitud, lat = latitud)
  dst <- data.frame(lon = point["lon"], lat = point["lat"])

  # Intentar calcular la distancia usando tryCatch para manejar errores
  result <- tryCatch({
    osrmRoute(src = src, dst = dst)
  }, error = function(e) {
    message("Error calculating distance: ", e)
    return(NULL)
  })

  # Verificar si result es NULL
  if (is.null(result)) return(NA)

  # Pasar la distancia a km si se obtiene un resultado válido
  return(result$distance)
}


# Mutate the dataset to add a new column 'Distancia_a_Punto1'
df_distancias <- tail(df,100) %>%
  rowwise() %>%
  mutate(Garin = get_distance(longitud, latitud, centro_garin),
         Pablo_Nogues = get_distance(longitud, latitud, centro_pablo_nogues),
         Tortuguitas = get_distance(longitud, latitud, centro_tortuguitas)) %>%
  ungroup()

# Check the updated dataframe
df_distancias

```

### Calculo centro distribucion mas cercano

```{r}
df_distancias <- df_distancias %>%
  mutate(
    # Calcular la distancia mínima entre los centros
    Distancia_Minima = pmin(Garin, Pablo_Nogues, Tortuguitas, na.rm = TRUE),
    
    # Asignar el nombre del centro de distribución más cercano basado en la distancia mínima
    Cercano = case_when(
      Garin == Distancia_Minima ~ "Garin",
      Pablo_Nogues == Distancia_Minima ~ "Pablo_Nogues",
      Tortuguitas == Distancia_Minima ~ "Tortuguitas",
      TRUE ~ NA_character_  # En caso de que haya un problema o NA
    )
  )

df_distancias
```

IFlow posee 3 centros principales de distribución en las afueras de la Ciudad de Buenos Aires; calcular la distancia entre la dirección de entrega y estos, y posteriormente el más cercano a la dirección de entrega, puede ayudar a la empresa a distribuir más eficientemente los paquetes antes de que estos sean despachados a sus respectivos destinos. Esto puede ser llevado a cabo por medio de la libreria OSRM, la misma utiliza la API de OpenStreetMap para trackear la distancia real entre dos puntos, teniendo en cuenta calles, avenidas, caminos, etc. En el caso de nuestro dataset, la gran mayoría de nuestros envíos poseen destinos cercanos al centro de distribución de Pablo Nogués.

```{r}

library(leaflet)
library(dplyr)

# Crear el mapa usando leaflet
mapa_leaflet <- leaflet(df_distancias) %>%
  # Establecer la vista centrada en la provincia de Buenos Aires
  setView(lng = -58.5, lat = -34.6, zoom = 10) %>%
  
  # Añadir el mapa base de OpenStreetMap
  addTiles() %>%
  
  # Añadir los puntos de las direcciones, coloreados por el centro más cercano
  addCircleMarkers(
    ~longitud, ~latitud, 
    color = ~case_when(
      Cercano == "Garin" ~ "red",
      Cercano == "Pablo_Nogues" ~ "blue",
      Cercano == "Tortuguitas" ~ "green"
    ),
    radius = 4, fillOpacity = 0.8, stroke = FALSE, 
    label = ~paste("Centro cercano:", Cercano)  # Etiquetas mostrando el centro más cercano
  ) %>%
  
  # Añadir una leyenda
  addLegend(
    "bottomright", 
    colors = c("red", "blue", "green"), 
    labels = c("Garin", "Pablo Nogues", "Tortuguitas"), 
    title = "Centro más cercano"
  )

# Mostrar el mapa
mapa_leaflet


```


En este mapa podemos visualizar de mejor manera los datos recolectados anteriormente y plasmar sobre la zona una muestra de los envíos, clasificados por centro más cercano

### Analisis primeras entregas del dia

```{r}
# Obtener las primeras entregas de cada día
df_primeras_entregas <- df %>%
  group_by(VisitaFecha) %>%
  slice_min(order_by = VisitaHora_Inicio, with_ties = FALSE) %>%
  ungroup()

# Ver el nuevo dataset con las primeras entregas
df_primeras_entregas

```

```{r}
# Calcular Distancias y centros mas cercanos
df_primeras_entregas <- df_primeras_entregas %>%
  rowwise() %>%
  mutate(Garin = get_distance(longitud, latitud, centro_garin),
         Pablo_Nogues = get_distance(longitud, latitud, centro_pablo_nogues),
         Tortuguitas = get_distance(longitud, latitud, centro_tortuguitas)) %>%
  ungroup()


df_primeras_entregas <- df_primeras_entregas %>%
  mutate(
    # Calcular la distancia mínima entre los centros
    Distancia_Minima = pmin(Garin, Pablo_Nogues, Tortuguitas, na.rm = TRUE),
    
    # Asignar el nombre del centro de distribución más cercano basado en la distancia mínima
    Cercano = case_when(
      Garin == Distancia_Minima ~ "Garin",
      Pablo_Nogues == Distancia_Minima ~ "Pablo_Nogues",
      Tortuguitas == Distancia_Minima ~ "Tortuguitas",
      TRUE ~ NA_character_  # En caso de que haya un problema o NA
    )
  )


df_primeras_entregas
```

```{r}
#Graficamos las primeras entregas en relacion a su centro mas cercano

# Crear el mapa usando leaflet
mapa_primeras <- leaflet(df_primeras_entregas) %>%
  # Establecer la vista centrada en la provincia de Buenos Aires
  setView(lng = -58.5, lat = -34.6, zoom = 10) %>%
  
  # Añadir el mapa base de OpenStreetMap
  addTiles() %>%
  
  # Añadir los puntos de las direcciones, coloreados por el centro más cercano
  addCircleMarkers(
    ~longitud, ~latitud, 
    color = ~case_when(
      Cercano == "Garin" ~ "red",
      Cercano == "Pablo_Nogues" ~ "blue",
      Cercano == "Tortuguitas" ~ "green"
    ),
    radius = 4, fillOpacity = 0.8, stroke = FALSE, 
    label = ~paste("Centro cercano:", Cercano)  # Etiquetas mostrando el centro más cercano
  ) %>%
  
  # Añadir una leyenda
  addLegend(
    "bottomright", 
    colors = c("red", "blue", "green"), 
    labels = c("Garin", "Pablo Nogues", "Tortuguitas"), 
    title = "Centro más cercano"
  )

# Mostrar el mapa
mapa_primeras
```

### Analisis ultimas entregas de cada dia

```{r}
# Obtener las ultimas entregas de cada día
df_ultimas_entregas <- df %>%
  group_by(VisitaPlanificadaFecha) %>%
  slice_max(order_by = VisitaHora_Inicio, with_ties = FALSE) %>%
  ungroup()

# Ver el nuevo dataset con las ultimas entregas
df_ultimas_entregas
```

```{r}
# Calcular Distancias y centros mas cercanos
df_ultimas_entregas <- df_ultimas_entregas %>%
  rowwise() %>%
  mutate(Garin = get_distance(longitud, latitud, centro_garin),
         Pablo_Nogues = get_distance(longitud, latitud, centro_pablo_nogues),
         Tortuguitas = get_distance(longitud, latitud, centro_tortuguitas)) %>%
  ungroup()


df_ultimas_entregas <- df_ultimas_entregas %>%
  mutate(
    # Calcular la distancia mínima entre los centros
    Distancia_Minima = pmin(Garin, Pablo_Nogues, Tortuguitas, na.rm = TRUE),
    
    # Asignar el nombre del centro de distribución más cercano basado en la distancia mínima
    Cercano = case_when(
      Garin == Distancia_Minima ~ "Garin",
      Pablo_Nogues == Distancia_Minima ~ "Pablo_Nogues",
      Tortuguitas == Distancia_Minima ~ "Tortuguitas",
      TRUE ~ NA_character_  # En caso de que haya un problema o NA
    )
  )


df_ultimas_entregas
```

```{r}
#Graficamos las primeras entregas en relacion a su centro mas cercano

# Crear el mapa usando leaflet
mapa_ultimas <- leaflet(df_ultimas_entregas) %>%
  # Establecer la vista centrada en la provincia de Buenos Aires
  setView(lng = -58.5, lat = -34.6, zoom = 10) %>%
  
  # Añadir el mapa base de OpenStreetMap
  addTiles() %>%
  
  # Añadir los puntos de las direcciones, coloreados por el centro más cercano
  addCircleMarkers(
    ~longitud, ~latitud, 
    color = ~case_when(
      Cercano == "Garin" ~ "red",
      Cercano == "Pablo_Nogues" ~ "blue",
      Cercano == "Tortuguitas" ~ "green"
    ),
    radius = 4, fillOpacity = 0.8, stroke = FALSE, 
    label = ~paste("Centro cercano:", Cercano)  # Etiquetas mostrando el centro más cercano
  ) %>%
  
  # Añadir una leyenda
  addLegend(
    "bottomright", 
    colors = c("red", "blue", "green"), 
    labels = c("Garin", "Pablo Nogues", "Tortuguitas"), 
    title = "Centro más cercano"
  )

# Mostrar el mapa
mapa_ultimas
```

Visualizar las primeras y ultimas entregas realizadas cada día puede arrojar información importante acerca del enfoque que toma la empresa a la hora de planear las rutas para sus envíos. Nuestro primer instinto sería que, o las primeras o las ultimas entregas sean aquellas más cercanas al centro de distribución de donde está siendo despachado el camión, para así no tener que volver innecesariamente sobre sus propios pasos. Sin embargo, ambos mapas nos demuestran que tanto las primeras como las últimas entregas están más bien dispersadas a los largo del mapa, sin mostrar ninguna concentración en específico alrededor de los centros de distribución

### Mapeo de una ruta aproximada

```{r}

library(leaflet)
library(dplyr)
library(sf)

# Convertir las columnas de fecha y hora a los formatos adecuados
df <- df %>%
  mutate(
    VisitaPlanificadaFecha = as.Date(VisitaPlanificadaFecha, format="%Y-%m-%d"),
    VisitaHora_Inicio = as.POSIXct(VisitaHora_Inicio, format="%H:%M:%S")
  )

# Seleccionar las entregas de un día específico 
df_dia <- df %>%
  filter(VisitaPlanificadaFecha == as.Date("2024-07-12")) %>%  
  arrange(VisitaHora_Inicio)  # Ordenar por la hora de inicio de la visita

# Añadir un orden a las entregas
df_dia <- df_dia %>%
  mutate(orden = row_number())

# Convertir el dataframe a objeto sf (simple features) para manejar las coordenadas
df_sf <- st_as_sf(df_dia, coords = c("longitud", "latitud"), crs = 4326)

df_dia$longitud <- as.numeric(df_dia$longitud)

# Crear el mapa en leaflet
mapa_ruteo <- leaflet(df_dia) %>%
  # Establecer la vista centrada en la ubicación promedio
  setView(lng = -58.5, lat = -34.6, zoom = 10) %>%
  
  # Añadir el mapa base de OpenStreetMap
  addTiles() %>%
  
  # Añadir los puntos de entrega numerados
  addCircleMarkers(
    ~longitud, ~latitud, 
    radius = 5, fillOpacity = 1, stroke = FALSE, 
    label = ~paste("Entrega:", orden),  # Mostrar el número de entrega al pasar el mouse
    popup = ~paste("Entrega #", orden, "<br>Hora:", VisitaHora_Inicio)
  ) %>%
  
  # Conectar los puntos en orden de entrega con una línea
  addPolylines(
    lng = ~longitud, lat = ~latitud, 
    color = "blue", weight = 2, 
    popup = "Ruta de entregas"
  )

# Mostrar el mapa
mapa_ruteo

```

Graficamos sobre el mapa las entregas realizadas durante un día de trabajo, de esta manera podemos apreciar laz zonas aproximadas que recorren los camiones de la empresa y también las conexiones del orden en el que lo realizan. Podemos inferir en el caso de este día que se trata de dos o mas vehiculos con rutas bien marcadas pues uno parecería barcar la zona norte de los alrededores de la Ciudad de Buenos Aires, mientras que el otro u otros se concentran mayormente en CABA.
La empresa podría beneficiarse ampliamente de aplicar un trackeo mas intesivo de sus vehiculos, identificando que camión y conductor lleva a cabo cada entrega, para así ser capaces también de detectar tendencias o patrones entre sus rutas.

#### Añadimos las rutas reales para las primeras 50 entregas de este dia

```{r}

# Primeras 50 entregas del día
df_dia2 <- head(df_dia, 50)

# Obtener rutas reales entre las entregas
rutas <- list()

# Iterar para obtener las rutas entre cada par de entregas consecutivas
for (i in 1:(nrow(df_dia2) - 1)) {
  # Origen y destino para cada ruta
  origen <- df_dia2[i, c("longitud", "latitud")]
  destino <- df_dia2[i + 1, c("longitud", "latitud")]
  
  # Obtener la ruta entre el origen y destino
  ruta <- osrmRoute(src = origen, dst = destino)
  rutas[[i]] <- ruta  # Guardamos cada ruta
}

# Crear el mapa con leaflet
mapa_50 <- leaflet() %>%
  addTiles() %>%  # Añadir mapa base
  setView(lng = -58.5, lat = -34.6, zoom = 10)

# Añadir los puntos de entrega al mapa, numerados
for (i in 1:nrow(df_dia2)) {
  mapa_50 <- mapa_50 %>%
    addCircleMarkers(
      lng = df_dia2$longitud[i],
      lat = df_dia2$latitud[i],
      label = as.character(df_dia2$orden[i]),
      color = "blue",
      radius = 5,
      fillOpacity = 0.8,
      popup = paste("Entrega:", df_dia2$orden[i],
                    "<br> Hora:", df_dia2$VisitaHora_Inicio[i])
    )
}

# Añadir las rutas reales al mapa
for (i in 1:length(rutas)) {
  mapa_50 <- mapa_50 %>%
    addPolylines(data = rutas[[i]], color = "purple", weight = 2)
}

# Mostrar el mapa
mapa_50


```

Con la ayuda de la libreria OSRM anteriormente mencionada, tomamos una muestra de las entregas realizadas este dia, en este caso las primeras 50 entregas, y trazamos la rutas reales que se habrían tomado teniendo en cuenta la dispisición urbana y geográfica de las direcciones y también los horarios en los que cada entrega llegó a su destino. 

La característica de la opacidad de las rutas permite reconocer que calles y trayectos han sido tomados con mayor frecuencia por los conductores, esto puede ayudar a la empresa a identificar posibles mejoras o a evitar embolletamientos o calles con demasiado tráfico, proponiendo rutas alternativas.


## Prediccion de la ruta optima

```{r}
df_dias <- head(df_dia2,10)

# Definir la hora de inicio
hora_inicio <- as.POSIXct("2024-10-24 08:00:00", tz = "UTC")

# Crear matriz de distancias
n <- nrow(df_dias)
dist_matrix <- matrix(NA, nrow = n, ncol = n)

for (i in 1:n) {
  for (j in 1:n) {
    if (i != j) {
      origen <- c(df_dias$longitud[i], df_dias$latitud[i])
      destino <- c(df_dias$longitud[j], df_dias$latitud[j])
      ruta <- osrmRoute(src = origen, dst = destino, overview = FALSE)
      dist_matrix[i, j] <- ruta[1]  # Convertir a minutos
    }
  }
}

# Algoritmo del vecino más cercano
orden_entregas <- c(1)  # Comenzar desde la primera entrega
visitados <- rep(FALSE, n)
visitados[1] <- TRUE

for (i in 2:n) {
  # Encontrar el vecino más cercano
  ultimo <- orden_entregas[length(orden_entregas)]
  siguiente <- which.min(dist_matrix[ultimo, !visitados])
  orden_entregas <- c(orden_entregas, which(!visitados)[siguiente])
  visitados[orden_entregas[length(orden_entregas)]] <- TRUE
}

# Calcular Hora de Llegada
df_dias$Hora_Llegada <- NA
tiempo_acumulado <- 0

for (i in seq_along(orden_entregas)) {
  entrega_actual <- orden_entregas[i]
  
  if (i == 1) {
    df_dias$Hora_Llegada[entrega_actual] <- hora_inicio
  } else {
    origen <- orden_entregas[i - 1]
    tiempo_acumulado <- tiempo_acumulado + dist_matrix[origen, entrega_actual] + 10  # Añadir 10 minutos por entrega
    df_dias$Hora_Llegada[entrega_actual] <- hora_inicio + lubridate::duration(minutes = tiempo_acumulado)
  }
}

for (i in seq_along(orden_entregas)) {
  entrega_actual <- orden_entregas[i]
  
  if (i == 1) {
    df_dias$Hora_Llegada[entrega_actual] <- hora_inicio
  } else {
    origen <- orden_entregas[i - 1]
    tiempo_acumulado <- tiempo_acumulado + dist_matrix[origen, entrega_actual] + 10  # Añadir 10 minutos por entrega
    df_dias$Hora_Llegada[entrega_actual] <- hora_inicio + lubridate::duration(minutes = tiempo_acumulado)
  }
}

df_dias$Hora_Llegada <- as.POSIXct(df_dias$Hora_Llegada, tz = "UTC-3")

# Convertir Hora_Llegada a formato HH:MM
df_dias$Hora_Llegada <- format(df_dias$Hora_Llegada, "%H:%M")

# Mostrar el dataframe con el nuevo orden y horas de llegada
df_dias <- df_dias[orden_entregas, ]  # Reordenar el dataframe
print(df_dias)

```

Teniendo en cuenta todas las herramientas utilizadas anteriormente en el análisis, creamos un algoritmo con la capacidad para recibir todas las entregas previstas para un día junto con sus coordenadas, trazar la ruta optima teniendo en cuenta las distancias entre estas utilizando el algoritmo de minimización de Vecinos más cercanos con distancia ponderada, y en base a esta ruta estimar las horas de llegadas realistas para cada entrega.

Para esto, el algoritmo genera una matriz de distancias con todas las coordanadas ingresadas y que se calcula en base al trazado urbano de la ciudad, luego ultiliza el algoritmo de minimización mencionado para unir las coordenadas de la manera más eficiente posible. Por último, teniendo en cuenta esta ruta, calcula el tiempo que se tarda de ir desde una dirección a su siguiente, y a esto le suma 10 minutos (promedio del tiempo de permanencia del vehiculo en cada entrega) y el tiempo acumulado a los largo de las entregas anteriores, para devolver la hora estimada en la que cada pedido llegará a su destino.

```{r}
df_dias <- df_dias %>%
  mutate(orden = row_number())

# Convertir el dataframe a objeto sf (simple features) para manejar las coordenadas
df_sf <- st_as_sf(df_dias, coords = c("longitud", "latitud"), crs = 4326)

df_dias$longitud <- as.numeric(df_dias$longitud)

# Obtener rutas reales entre las entregas
rutas_optimas <- list()

# Iterar para obtener las rutas entre cada par de entregas consecutivas
for (i in 1:(nrow(df_dias) - 1)) {
  # Origen y destino para cada ruta
  origen <- df_dias[i, c("longitud", "latitud")]
  destino <- df_dias[i + 1, c("longitud", "latitud")]
  
  # Obtener la ruta entre el origen y destino
  ruta1 <- osrmRoute(src = origen, dst = destino)
  rutas_optimas[[i]] <- ruta1  # Guardamos cada ruta
}

# Crear el mapa con leaflet
mapa_optimo <- leaflet() %>%
  addTiles() %>%  # Añadir mapa base
  setView(lng = -58.5, lat = -34.6, zoom = 10)

# Añadir los puntos de entrega al mapa, numerados
for (i in 1:nrow(df_dia2)) {
  mapa_optimo <- mapa_optimo %>%
    addCircleMarkers(
      lng = df_dias$longitud[i],
      lat = df_dias$latitud[i],
      color = "blue",
      radius = 5,
      fillOpacity = 0.8,
      popup = paste("Entrega #:", df_dias$orden[i],
                    "<br> Hora:", df_dias$Hora_Llegada[i])
    )
}

# Añadir las rutas reales al mapa
for (i in 1:9) {
  mapa_optimo <- mapa_optimo %>%
    addPolylines(data = rutas_optimas[[i]], color = "red", weight = 2)
}

# Mostrar el mapa
mapa_optimo
```

Esta representación espacial de la ruta otpima calculada con el algoritmo anterior puede facilitar la comprensión de su funcionamiento. Aplicado a mayor escala y con un clustering geográfico de por medio, este algoritmo podría calcular automaticamente y de la manera más eficiente la ruta para cada camión, cada día de trabajo

## Conclusión

El análisis espacial realizado sobre los datos de iFlow permitió identificar patrones clave en la distribución geográfica de las entregas y en la eficiencia de las rutas. Se observó que ciertas áreas presentan mayores concentraciones de entregas, lo que sugiere la necesidad de ajustar las rutas para reducir tiempos de desplazamiento y mejorar la eficiencia en zonas de alta densidad de pedidos. Además, se detectaron variaciones significativas en los tiempos de entrega en función de la localización geográfica, lo que indica que las entregas en zonas periféricas tienden a acumular demoras.

Implementar rutas optimizadas para estas áreas específicas y asignar recursos adicionales en horarios críticos podría minimizar los retrasos y mejorar la puntualidad de las entregas en iFlow. Los hallazgos de este análisis brindan una base sólida para ajustes estratégicos en la planificación de rutas, contribuyendo tanto a la reducción de costos operativos como a una mayor satisfacción del cliente.

