---
title: "analisis iflow"
output: html_document
date: "2024-10-17"
---

```{r setup, include=FALSE}
knitr::opts_chunk$set(echo = TRUE)
```

## Carga del CSV

```{r}
library(tidyverse)
df <- read_csv('iFlowDatos_Limpios.csv')
library(dplyr)
glimpse(df)
```

## Creacion de Demora Planificada

```{r}
df <- df %>% 
       mutate(Demora_Planificada = as.numeric(difftime(VisitaHora_Inicio, VisitaPlanificadaHora, units = "mins"))) 
df
```

## Analisis Demoras

```{r}
# Resumen de la variable de demora
resumen_demora <- df %>%
  summarize(DemoraPromedio = (mean(Demora_Planificada, na.rm = TRUE)/60), #Pasamos los minutos a horas
            DesviacionEstandar = (sd(Demora_Planificada, na.rm = TRUE)/60),
            Maximo = (max(Demora_Planificada, na.rm = TRUE)/60),
            Minimo = (min(Demora_Planificada, na.rm = TRUE)/60))

resumen_demora
```

### Analisis de correlacion con otras variables

```{r}

correlacion_data1 <- df %>%
  select(Demora_Planificada, Peso, Bultos, Unidades)

# Calcular la matriz de correlación
correlation_matrix <- cor(correlacion_data1, use = "complete.obs")

# Visualizar la matriz de correlación
library(ggcorrplot)

ggcorrplot(correlation_matrix, lab = TRUE, title = "Matriz de Correlación")

```

```{r}
# Eliminar filas con NA en 'Demora_Planificada'
df <- df %>% filter(!is.na(Demora_Planificada) & !is.infinite(Demora_Planificada))

# Escalamos los datos de Demora Planificada para hacer clustering
df_scaled <- scale(df$Demora_Planificada)

# Aplicamos k-means para agrupar en 3 clusters
set.seed(123) # Para reproducibilidad
kmeans_result <- kmeans(df_scaled, centers = 3)

# Añadimos los clusters al dataframe original
df$Cluster <- as.factor(kmeans_result$cluster)

# Graficamos los clusters
ggplot(df, aes(x = municipio, y = Demora_Planificada, color = Cluster)) +
  geom_point() +
  labs(title = "Clusters en la Demora Planificada",
       x = "Municipio", 
       y = "Demora Planificada (minutos)") +
  theme(axis.text.x = element_text(angle = 45, hjust = 1))


```

### Comparacion de las Demoras

```{r}
# Comparar la demora planificada por cliente
ggplot(df, aes(x = factor(cliente), y = Demora_Planificada)) +
  geom_boxplot() +
  labs(title = "Demora Planificada por Cliente", x = "Cliente", y = "Demora Planificada (minutos)") +
  theme(axis.text.x = element_text(angle = 90, hjust = 1))

```

```{r}
# Distribución de la demora planificada
ggplot(df, aes(x = Demora_Planificada)) +
  geom_histogram(bins = 30, fill = "skyblue", color = "black") +
  labs(title = "Distribución de la Demora Planificada", x = "Demora Planificada (minutos)", y = "Cantidad")

```

```{r}
# Demora planificada promedio por municipio
df %>%
  group_by(municipio) %>%
  summarize(mean_delay = mean(Demora_Planificada, na.rm = TRUE)) %>%
  ggplot(aes(x = reorder(municipio, mean_delay), y = mean_delay)) +
  geom_col(fill = "steelblue") +
  labs(title = "Demora Planificada Promedio por Municipio", x = "Municipio", y = "Demora Promedio (minutos)") +
  theme(axis.text.x = element_text(angle = 90, hjust = 1))

```
```{r}
# Demora planificada promedio por día de la semana
df %>%
  group_by(VisitaPlanificadaDia) %>%
  summarize(mean_delay = mean(Demora_Planificada, na.rm = TRUE)) %>%
  ggplot(aes(x = reorder(VisitaPlanificadaDia, mean_delay), y = mean_delay)) +
  geom_col(fill = "purple") +
  labs(title = "Demora Planificada Promedio por Día de la Semana", x = "Día de la Semana", y = "Demora Promedio (minutos)")

```

```{r}
# Demora planificada por hora de la visita planificada (redondeado a la hora más cercana)
df %>%
  mutate(Hora = hour(VisitaPlanificadaHora)) %>%
  group_by(Hora) %>%
  summarize(mean_delay = mean(Demora_Planificada, na.rm = TRUE)) %>%
  ggplot(aes(x = Hora, y = mean_delay)) +
  geom_line(color = "darkgreen") +
  geom_point(color = "darkgreen") +
  labs(title = "Demora Planificada Promedio por Hora de Visita Planificada", x = "Hora de Visita Planificada", y = "Demora Promedio (minutos)")

```

```{r}
# Demora planificada por peso
ggplot(df, aes(x = Peso, y = Demora_Planificada)) +
  geom_point(alpha = 0.6) +
  labs(title = "Demora Planificada por Peso", x = "Peso", y = "Demora Planificada (minutos)")

```

## Analisis Espacial

### Distancia a los Centros de Distribucion
```{r}
#Instalamos el paquete osrm que nos permitira calculares distncia en base a los modelos de Open Street Map

# install.packages('osrm')
library(osrm)

#Definimos las coordenadas para cada centro de distribuicion

centro_pablo_nogues <- c(lon = -58.69417, lat=-34.48175)
centro_garin <- c(lon= -58.72217, lat=-34.42639)
centro_tortuguitas <- c(lon= -58.72749, lat =-34.45853)

```

```{r}
library(dplyr)

options(osrm.server = "https://router.project-osrm.org/")

# Función corregida con manejo de errores
get_distance <- function(longitud, latitud, point) {
  # Chequear coordenadas válidas
  if (is.na(longitud) | is.na(latitud)) return(NA)

  # Definir origen y destino como data frames con columnas lon y lat
  src <- data.frame(lon = longitud, lat = latitud)
  dst <- data.frame(lon = point["lon"], lat = point["lat"])

  # Intentar calcular la distancia usando tryCatch para manejar errores
  result <- tryCatch({
    osrmRoute(src = src, dst = dst)
  }, error = function(e) {
    message("Error calculating distance: ", e)
    return(NULL)
  })

  # Verificar si result es NULL
  if (is.null(result)) return(NA)

  # Pasar la distancia a km si se obtiene un resultado válido
  return(result$distance)
}


# Mutate the dataset to add a new column 'Distancia_a_Punto1'
df_distancias <- tail(df,300) %>%
  rowwise() %>%
  mutate(Garin = get_distance(longitud, latitud, centro_garin),
         Pablo_Nogues = get_distance(longitud, latitud, centro_pablo_nogues),
         Tortuguitas = get_distance(longitud, latitud, centro_tortuguitas)) %>%
  ungroup()

# Check the updated dataframe
df_distancias
```

### Calculo centro distribucion mas cercano

```{r}
df_distancias <- df_distancias %>%
  mutate(
    # Calcular la distancia mínima entre los centros
    Distancia_Minima = pmin(Garin, Pablo_Nogues, Tortuguitas, na.rm = TRUE),
    
    # Asignar el nombre del centro de distribución más cercano basado en la distancia mínima
    Cercano = case_when(
      Garin == Distancia_Minima ~ "Garin",
      Pablo_Nogues == Distancia_Minima ~ "Pablo_Nogues",
      Tortuguitas == Distancia_Minima ~ "Tortuguitas",
      TRUE ~ NA_character_  # En caso de que haya un problema o NA
    )
  )

df_distancias
```
```{r}

library(leaflet)
library(dplyr)

# Crear el mapa usando leaflet
mapa_leaflet <- leaflet(df_distancias) %>%
  # Establecer la vista centrada en la provincia de Buenos Aires
  setView(lng = -58.5, lat = -34.6, zoom = 10) %>%
  
  # Añadir el mapa base de OpenStreetMap
  addTiles() %>%
  
  # Añadir los puntos de las direcciones, coloreados por el centro más cercano
  addCircleMarkers(
    ~longitud, ~latitud, 
    color = ~case_when(
      Cercano == "Garin" ~ "red",
      Cercano == "Pablo_Nogues" ~ "blue",
      Cercano == "Tortuguitas" ~ "green"
    ),
    radius = 4, fillOpacity = 0.8, stroke = FALSE, 
    label = ~paste("Centro cercano:", Cercano)  # Etiquetas mostrando el centro más cercano
  ) %>%
  
  # Añadir una leyenda
  addLegend(
    "bottomright", 
    colors = c("red", "blue", "green"), 
    labels = c("Garin", "Pablo Nogues", "Tortuguitas"), 
    title = "Centro más cercano"
  )

# Mostrar el mapa
mapa_leaflet
```

### Analisis primeras entregas del dia

```{r}
# Obtener las primeras entregas de cada día
df_primeras_entregas <- df %>%
  group_by(VisitaFecha) %>%
  slice_min(order_by = VisitaHora_Inicio, with_ties = FALSE) %>%
  ungroup()

# Ver el nuevo dataset con las primeras entregas
df_primeras_entregas

```

```{r}
# Calcular Distancias y centros mas cercanos
df_primeras_entregas <- df_primeras_entregas %>%
  rowwise() %>%
  mutate(Garin = get_distance(longitud, latitud, centro_garin),
         Pablo_Nogues = get_distance(longitud, latitud, centro_pablo_nogues),
         Tortuguitas = get_distance(longitud, latitud, centro_tortuguitas)) %>%
  ungroup()


df_primeras_entregas <- df_primeras_entregas %>%
  mutate(
    # Calcular la distancia mínima entre los centros
    Distancia_Minima = pmin(Garin, Pablo_Nogues, Tortuguitas, na.rm = TRUE),
    
    # Asignar el nombre del centro de distribución más cercano basado en la distancia mínima
    Cercano = case_when(
      Garin == Distancia_Minima ~ "Garin",
      Pablo_Nogues == Distancia_Minima ~ "Pablo_Nogues",
      Tortuguitas == Distancia_Minima ~ "Tortuguitas",
      TRUE ~ NA_character_  # En caso de que haya un problema o NA
    )
  )


df_primeras_entregas
```

```{r}
#Graficamos las primeras entregas en relacion a su centro mas cercano

# Crear el mapa usando leaflet
mapa_primeras <- leaflet(df_primeras_entregas) %>%
  # Establecer la vista centrada en la provincia de Buenos Aires
  setView(lng = -58.5, lat = -34.6, zoom = 10) %>%
  
  # Añadir el mapa base de OpenStreetMap
  addTiles() %>%
  
  # Añadir los puntos de las direcciones, coloreados por el centro más cercano
  addCircleMarkers(
    ~longitud, ~latitud, 
    color = ~case_when(
      Cercano == "Garin" ~ "red",
      Cercano == "Pablo_Nogues" ~ "blue",
      Cercano == "Tortuguitas" ~ "green"
    ),
    radius = 4, fillOpacity = 0.8, stroke = FALSE, 
    label = ~paste("Centro cercano:", Cercano)  # Etiquetas mostrando el centro más cercano
  ) %>%
  
  # Añadir una leyenda
  addLegend(
    "bottomright", 
    colors = c("red", "blue", "green"), 
    labels = c("Garin", "Pablo Nogues", "Tortuguitas"), 
    title = "Centro más cercano"
  )

# Mostrar el mapa
mapa_primeras
```

### Analisis ultimas entregas de cada dia

```{r}
# Obtener las ultimas entregas de cada día
df_ultimas_entregas <- df %>%
  group_by(VisitaPlanificadaFecha) %>%
  slice_max(order_by = VisitaHora_Inicio, with_ties = FALSE) %>%
  ungroup()

# Ver el nuevo dataset con las ultimas entregas
df_ultimas_entregas
```

```{r}
# Calcular Distancias y centros mas cercanos
df_ultimas_entregas <- df_ultimas_entregas %>%
  rowwise() %>%
  mutate(Garin = get_distance(longitud, latitud, centro_garin),
         Pablo_Nogues = get_distance(longitud, latitud, centro_pablo_nogues),
         Tortuguitas = get_distance(longitud, latitud, centro_tortuguitas)) %>%
  ungroup()


df_ultimas_entregas <- df_ultimas_entregas %>%
  mutate(
    # Calcular la distancia mínima entre los centros
    Distancia_Minima = pmin(Garin, Pablo_Nogues, Tortuguitas, na.rm = TRUE),
    
    # Asignar el nombre del centro de distribución más cercano basado en la distancia mínima
    Cercano = case_when(
      Garin == Distancia_Minima ~ "Garin",
      Pablo_Nogues == Distancia_Minima ~ "Pablo_Nogues",
      Tortuguitas == Distancia_Minima ~ "Tortuguitas",
      TRUE ~ NA_character_  # En caso de que haya un problema o NA
    )
  )


df_ultimas_entregas
```

```{r}
#Graficamos las primeras entregas en relacion a su centro mas cercano

# Crear el mapa usando leaflet
mapa_ultimas <- leaflet(df_ultimas_entregas) %>%
  # Establecer la vista centrada en la provincia de Buenos Aires
  setView(lng = -58.5, lat = -34.6, zoom = 10) %>%
  
  # Añadir el mapa base de OpenStreetMap
  addTiles() %>%
  
  # Añadir los puntos de las direcciones, coloreados por el centro más cercano
  addCircleMarkers(
    ~longitud, ~latitud, 
    color = ~case_when(
      Cercano == "Garin" ~ "red",
      Cercano == "Pablo_Nogues" ~ "blue",
      Cercano == "Tortuguitas" ~ "green"
    ),
    radius = 4, fillOpacity = 0.8, stroke = FALSE, 
    label = ~paste("Centro cercano:", Cercano)  # Etiquetas mostrando el centro más cercano
  ) %>%
  
  # Añadir una leyenda
  addLegend(
    "bottomright", 
    colors = c("red", "blue", "green"), 
    labels = c("Garin", "Pablo Nogues", "Tortuguitas"), 
    title = "Centro más cercano"
  )

# Mostrar el mapa
mapa_ultimas
```

### Mapeo de una ruta aproximada

```{r}

library(leaflet)
library(dplyr)
library(sf)

# Convertir las columnas de fecha y hora a los formatos adecuados
df <- df %>%
  mutate(
    VisitaPlanificadaFecha = as.Date(VisitaPlanificadaFecha, format="%Y-%m-%d"),
    VisitaHora_Inicio = as.POSIXct(VisitaHora_Inicio, format="%H:%M:%S")
  )

# Seleccionar las entregas de un día específico (cambiar la fecha a la que desees)
df_dia <- df %>%
  filter(VisitaPlanificadaFecha == as.Date("2024-07-12")) %>%  # Cambiar la fecha a la que quieras
  arrange(VisitaHora_Inicio)  # Ordenar por la hora de inicio de la visita

# Añadir un número de orden a las entregas
df_dia <- df_dia %>%
  mutate(orden = row_number())

# Convertir el dataframe a objeto sf (simple features) para manejar las coordenadas
df_sf <- st_as_sf(df_dia, coords = c("longitud", "latitud"), crs = 4326)

df_dia$longitud <- as.numeric(df_dia$longitud)

# Crear el mapa en leaflet
mapa_ruteo <- leaflet(df_dia) %>%
  # Establecer la vista centrada en la ubicación promedio
  setView(lng = -58.5, lat = -34.6, zoom = 10) %>%
  
  # Añadir el mapa base de OpenStreetMap
  addTiles() %>%
  
  # Añadir los puntos de entrega numerados
  addCircleMarkers(
    ~longitud, ~latitud, 
    radius = 5, fillOpacity = 1, stroke = FALSE, 
    label = ~paste("Entrega:", orden),  # Mostrar el número de entrega al pasar el mouse
    popup = ~paste("Entrega #", orden, "<br>Hora:", VisitaHora_Inicio)
  ) %>%
  
  # Conectar los puntos en orden de entrega con una línea
  addPolylines(
    lng = ~longitud, lat = ~latitud, 
    color = "blue", weight = 2, 
    popup = "Ruta de entregas"
  )

# Mostrar el mapa
mapa_ruteo

```

#### Añadimos las rutas reales para las primeras 50 entregas de este dia

```{r}

library(leaflet)
library(osrm)
library(dplyr)

# Primeras 50 entregas del dia
df_dia2 <- head(df_dia,50)
# Obtener rutas reales entre las entregas
rutas <- list()

# Iteramos para obtener las rutas entre cada par de entregas consecutivas
for(i in 1:(nrow(df_dia2) - 1)) {
  # Origen y destino para cada ruta
  origen <- df_dia2[i, c("longitud", "latitud")]
  destino <- df_dia2[i + 1, c("longitud", "latitud")]
  
  # Obtener la ruta entre el origen y destino
  ruta <- osrmRoute(src = origen, dst = destino, returnclass = "sf")
  rutas[[i]] <- ruta  # Guardamos cada ruta
}

# Crear el mapa con leaflet
mapa <- leaflet() %>%
  addTiles() %>%  # Añadir mapa base
  setView(lng = -58.5, lat = -34.6, zoom = 10)

# Añadir los puntos de entrega al mapa, numerados
for(i in 1:nrow(df_dia2)) {
  mapa <- mapa %>%
    addCircleMarkers(lng = df_dia2$longitud[i], 
                     lat = df_dia2$latitud[i], 
                     label = as.character(df_dia2$orden[i]),
                     color = "blue", 
                     radius = 5, 
                     fillOpacity = 0.8,
                     popup = paste("Entrega:", df_dia2$orden[i],
                                   "<br>Hora:", df_dia$VisitaInicioHora[i]))
}

# Añadir las rutas reales al mapa
for(i in 1:length(rutas)) {
  mapa <- mapa %>%
    addPolylines(data = rutas[[i]], color = "purple", weight = 2)
}

# Mostrar el mapa
mapa
```
